【裁判字號】    92,交聲,1368
【裁判日期】    920930
【裁判案由】    交管條例聲異
【裁判全文】
台灣板橋地方法院交通事件裁定                    九十二年交聲字第一三六八號
      原處分機關  交通部公路局臺北區監理所
      異  議  人
      即受處分人  甲○○
右列受處分人因違反道路交通管理處罰條例案件，對於原處分機關九十二年七月三十
一日以北監營字第裁４０－ＣＰ0000000號所為之處分（原舉發案號：台北縣
政府警察局板橋分局交通分隊北縣警交字第ＣＰ0000000號），聲明異議，本
院裁定如左：
    主  文
原處分撤銷。
甲○○汽車駕駛人停車時，在設有禁止停車標線之處所停車，處新臺幣陸佰元。
    理  由
一、原處分機關略以：異議人即受處分人甲○○於民國九十二年三月二十九日十五時
    五十八分許，因其所有車號ＣＢＨ－二三二號重型機車在設有禁止停車標線之處
    所停車違規，為台北縣政府警察局板橋分局交通隊員警逕行舉發，乃依道路交通
    管理處罰條例第五十六條第一項第四款規定，裁處罰鍰新台幣（下同）一千二百
    元。
二、異議人則以：其戶籍地址，因受眷村改建分配房屋關係，原為台北縣板橋市○○
    路六十二巷十三弄七之二號三樓，後國防部又重新分配為板橋市○○路六十二巷
    二十號，實際上異議人從未居住過第一次分配之戶籍地址，機車違規罰單上所載
    地址與現在戶籍不符，異議人從未收到通知書，導致逾期遭加罰，又異議人因服
    務於台北市交通義勇警交大隊，係被指派執行路口督導勤務時，不小心違規被罰
    ，故認應維持本罰，免除加重處罰，為此聲明異議等語。
三、按汽車駕駛人停車時，在設有禁止停車標誌、標線之處所停車者，處新台幣六百
    元以上一千二百元以下罰鍰，道路交通管理處罰條例第五十六條第一項第四款定
    有明文。又按「本條例所定罰鍰之處罰，行為人接獲違反道路交通管理事件通知
    單後，於十五日內得不經裁決，逕依第九十二條第三項之罰鍰基準規定，向指定
    之處所繳納結案；˙˙˙其不依通知所定期限前往指定處所聽候裁決，且未依規
    定期限繳納罰鍰結案或向處罰機關陳述意見者，處罰機關得逕行裁決之。」，同
    條例第九條第一項復有明定，依上開規定，並參酌違反道路交通管理事件統一裁
    罰基準及處理細則第四十四條第一項規定之意旨，原處分機關得依統一裁罰標準
    逕行裁決者，必以行為人經合法收受舉發違反道路交通管理事件通知單（以下簡
    稱舉發通知單）後，無正當理由未依舉發通知單上所載應到案日期為罰鍰之繳納
    或到案聽候裁決時，方有適用，否則行為人未合法收受舉發通知單，即難認行為
    人係故意不在應到案日期前到案，而可由處罰機關依前揭規定對行為人逕為裁決
    。再查，本件異議人即受處分人甲○○經警員逕行舉發之違規時間，為九十二年
    三月二十九日，依八十九年十二月五日修正公布、九十年一月一日施行之違反道
    路交通管理事件統一裁罰基準及處理細則第五條規定，有關文書送達之程序，應
    依行政程序法，且依第七十二條至第七十四條之規定，行政機關欲為寄存送達之
    前提，必以向「應送達處所」為送達後，未能直接送達本人，亦未能交付與有辨
    別事理能力之同居人、受僱人或接收郵件人員時，始得為之，倘寄送處所非「應
    受送達之處所」，自無適用寄存送達規定之餘地。
四、經查：
  (一)右揭違規行為，有查詢單及採證照片影本一件在卷可證，且為異議人所自認，異
    議人確有違規行為，洵堪認定。又異議人並未依違反道路交通管理事件統一裁罰
    基準及處理細則第二十四條之規定，爭執其非本件逕行舉發事件之違規駕駛人，
    則原處分機管以異議人為受處分對象，於法亦無違誤。
  (二)關於本件舉發通知單送達之情形，經本院函詢交通部公路總局台北區監理所，該
    所再轉原舉發機關台北縣政府警察局板橋分局，其結果為：「查有關ＣＢＨ－２
    ３２號重型機車違反道路交通管理事件北縣警交字第ＣＰ0000000號舉發
    單通知聯，確經本院掛號郵寄以招領逾期退回，再經本分局以寄存方式送達。期
    間並未向戶政單位查詢受處分人之戶籍資料另為送達。」等情，有交通部公路總
    局台北區監理所九十二年九月九日北監營字第０９２９００２８８２號函，以及
    台北縣政府警察局板橋分局九十二年九月十八日板警行裁字第０９２００３９８
    ７９號函在卷可參，佐以上開監理所及板橋分局檢送之機車車籍查詢資料及退件
    信封影本所載，堪認本件舉發通知單之寄送，乃向「台北縣板橋市○○路六十二
    巷十三弄七之二號『五樓』」之處所為之。
  (三)惟查受處分人甲○○之戶籍地址，原設籍於「台北縣板橋市○○路六十二巷十三
    弄七之二號『三樓』」，嗣自八十二年十一月十五日起變更住所為「台北縣板橋
    市○○路六十二巷二十號」，有戶籍謄本影本一件在卷可憑，則姑不論汽車所有
    人地址變更致舉發通知單無法送達之不利益，究應歸屬於行政機關（即課以行政
    機關有查明當事人處所變動之義務），抑或應由受處分人承擔（即認汽車所有人
    依法負有陳報地址變更之義務，若未陳報致行政機關依舊址送達，仍生合法送達
    效力），本件舉發通知單送達之處所，乃台北縣板橋市○○路六十二巷十三弄七
    之二號『五樓』，既非受處分人違規當時之戶籍地址，亦非住址變更前之原設籍
    處所，足認該舉發通知單並未向「應受送達之處所送達」，則揆諸上揭說明，自
    不生合法寄存送達之效力。從而異議人辯稱：其未收受舉發通知單等語，洵屬有
    據，堪予採信。
五、綜上所述，本件舉發通知單既未合法送達於受處分人，自難認受處分人係故意不
    在應到案日期前到案，原處分機關未察，即依違反道路交通管理事件統一裁罰基
    準及處理細則第四十四條規定，以受處分人違反道路交通管理處罰條例第五十六
    條第一項第四款規定為由，逕予裁處最高額罰鍰一千二百元，容有未洽，應認本
    件異議為有理由，爰裁定將原處分撤銷，並自為裁罰如主文所示，以期適法。
據上論斷，應依道路交通案件處理辦法第二十條前段，裁定如主文。
中      華      民      國    九十二    年      九      月     三十     日
                                臺灣板橋地方法院交通法庭
                                    法      官  劉元斐
右正本證明與原本無異。
如不服本裁定，應於裁定送達後五日內向本院提出抗告狀。
                                      書記官    郭玉芬
中      華      民      國    九十二    年      九     月      三十    日


司法院資訊處製作；財團法人民間司法改革基金會備份。
